【裁判字號】    90,上易,463
【裁判日期】    900410
【裁判案由】    傷害
【裁判全文】
臺灣高等法院高雄分院刑事判決                      九十年度上易字第四六三號
    上  訴  人
    即  被  告  甲○○
右上訴人因傷害案件，不服台灣高雄地方法院八十九年度易字第二七九一號中華民國
九十年一月三十一日第一審判決（起訴案號：台灣高雄地方法院檢察署八十九年度偵
字第六０七六號），提起上訴，本院判決如左：
    主  文
上訴駁回。
    事  實
一、甲○○於民國八十六年間曾因公共危險案件，經台灣高雄地方法院判處有期徒刑
    四月，緩刑二年，於八十六年十二月十一日確定，緩刑期內不知警惕，其罹患土
    瑞氏症合併焦慮及重度憂鬱症，於八十八年十一月五日十六時許，在高雄市○○
    區○○路五十四巷五十號其妻陳美香所居住之大樓管理室前，先因家庭之故與陳
    美香發生爭執，該大樓管理員乙○○見狀為免雙方發生意外，即招手示意陳美香
    進管理室躲避，並準備將大樓大門關上，甲○○因受土瑞氏症合併焦慮及重度憂
    鬱症之影響，陷於精神耗弱之狀態，竟基於傷害人身體之犯意，徒手毆打乙○○
    ，致乙○○受有左臉頰浮腫（五×五公分）、左上腹部紅腫（十五×五公分）及
    後頸部紅腫（四×四公分）等傷害。
二、案經乙○○訴由高雄市警察局三民第二分局報請台灣高雄地方法院檢察署檢察官
    偵查起訴。
    理  由
一、訊據被告甲○○矢口否認有何傷害犯行，辯稱：伊未毆打告訴人乙○○，因伊妻
    陳美香不讓伊進房子，要乙○○打伊，且乙○○身體強壯，伊不可能打他，警訊
    時因剛吃完藥，頭腦不清醒，當時並未承認毆打乙○○，伊有精神病云云。經查
    ，右開事實業據被告於警訊時自承：「當時我和我太太陳美香在大樓入口處理論
    ，之後我太太進入大樓內，我尾隨在後也要進入，大樓管理員乙○○阻止我進入
    ，並向我揚言說他體格很好，我打不過他，我聽了非常氣憤，才出手毆打他頭部
    」、「我只徒手毆打他」等情不諱（參見警卷第一頁背面及第二頁）。核與告訴
    人乙○○於警、偵訊、原審及本院指訴：被告一進大樓管理室就坐上椅子上，伊
    問被告有何事，被告不高興就回答：「我在這裡等人不可以嗎」，正好被告見陳
    美香從外面要進來，就跑到大樓對面和陳美香爭吵拉扯，陳美香向伊招手，伊怕
    住戶受傷就招手要陳美香過來，並想把大門關上，被告阻擋不讓陳美香進大樓，
    且出手打伊，還打電話叫人帶東西過來，說他在這裡被打，後來被告口袋名片掉
    在地上，他撿起名片放好後，又出手打伊，後來大樓之財務委員劉麗華要伊去看
    醫生，伊覺得需要留在現場等警察而與劉麗華談話時，被告再度出手打伊，先後
    共打伊二十幾下等語情節相符（參見警卷第三頁背面、偵卷第七頁、原審卷第十
    二頁及本院九十年三月十四日訊問筆錄），並經目擊證人即被告之妻陳美香在偵
    訊及原審陳稱：事實經過如告訴人所述（參見偵卷第七頁、原審卷第十二頁）及
    證人劉麗華於原審結證：當日在大樓大廳內被告與告訴人在拉扯，告訴人被被告
    扣住，伊欲向前拉開他們時，被告很用力打告訴人的頭，告訴人並無還手，後來
    被告沒怎麼樣就走了等語屬實（參見原審卷第二一頁），並有驗傷診斷書一紙附
    卷可稽。足見被告於警訊中之自白與事實相符。又被告於偵訊中先否認有傷害犯
    行，辯稱僅有拉扯云云，後經檢察官訊問又供稱：「在打架時，他說他體格很棒
    」，嗣經追問又供稱不是打架，只有拉扯云云；於本院復辯稱：未毆打告訴人云
    云；，所辯反覆不一，顯係被告犯後飾卸及避重就輕之詞，不足採信。本件事證
    明確，被告傷害犯行洵堪認定。
二、核被告所為係犯刑法第二百七十七條第一項之傷害罪。被告因長期情緒低落，並
    面臨失業、婚姻困難等壓力而罹患精神病，有靜安神經精神內科診所診斷證明書
    、高雄市立凱旋醫院診斷書、中華民國身心障礙手冊、重大傷病免自行部分負擔
    證明卡各一份在卷可佐，其行為時因上述壓力導致容易激動、衝動、判斷能力減
    弱，已達精神精神耗程度，亦經原審囑託財團法人台灣省私立高雄仁愛之家附設
    慈惠醫院鑑定屬實，有該院八十九年十二月五日八九附慈精字第一九五八號精神
    鑑定報告書一份可參，是被告行為時已達精神耗弱之程度，爰依刑法第十九條第
    二項之規定減輕其刑。
三、原審認被告罪證明確，適用刑法第二百七十七條第一項、第十九條第二項、第四
    十一條（修正後第四十一條第一項），罰金罰鍰提高標準條例第一條前段、第二
    條，並審酌被告曾於八十六年間因公共危險案件，經台灣高雄地方法院判處有期
    徒刑四月，緩刑二年確定，於緩刑期間內再犯罪，有台灣高等法院被告全國前案
    紀錄表及台灣高雄地方法院檢察署刑案資料查註紀錄表各一份在卷可參，及犯罪
    所生之損害非鉅，犯後仍飾詞狡辯，未見悔意，態度不佳，迄未與告訴人達成民
    事上損害賠償等一切情狀，量處拘役五十日，並諭知如易科罰金以三百元折算一
    日之折算標準，經核認事用法均無不合，量刑亦稱妥適。被告仍執陳詞上訴，指
    摘原判決不當，為無理由，應予駁回。又刑法第四十一條雖已於九十年一月四日
    修正，同年月十日公布施行並於同年月十二日生效，惟本件被告所犯法條，本屬
    最重本刑三年以下有期徒刑之罪，且受六月以下有期徒刑之宣告，原審亦已諭知
    易科罰金之折算標準，刑法雖經修正，然對本件被告得否易科罰金及折算標準並
    無影響，爰不因此即撤銷改判，附此敘明。
據上論結，應依刑事訴訟法第三百六十八條，判決如主文。
本案經檢察官朱文彬到庭執行職務。
中    華    民    國      九十      年       四       月     十     日
                              臺灣高等法院高雄分院刑事第一庭
                                  審判長法官  翁慶珍
                                        法官  李春昌
                                        法官  周賢銳
右正本證明與原本無異。
不得上訴。
                                      書記官  黃琳群
中    華    民    國    九十      年       四       月    十二    日
附錄本判決之論罪法條：
刑法第二百七十七條第一項
傷害人之身體或健康者，處三年以下有期徒刑，拘役或一千元以下罰金。
                                                                  Ｊ


司法院資訊處製作；財團法人民間司法改革基金會備份。
